臺灣嘉義地方法院刑事判決　　　　　　　93年度交訴字第48號
公　訴　人　臺灣嘉義地方法院檢察署檢察官
被　　　告　丁○○
上列被告因公共危險等案件，經檢察官提起公訴（93年度偵字第
5934號），由本院合議庭裁定由受命法官獨任行簡式審判程序審
理後，判決如下：
    主  文
丁○○駕駛動力交通工具肇事，致人受傷而逃逸，處有期徒刑柒
月。緩刑年。
    事  實
一、丁○○於民國93年7月23日晚上11時10分許，駕駛車牌號碼
    AH-5169號之自用小客車，沿嘉義市○○路由南往北方向行
    駛，途經該路與嘉義市○○路交會之有燈光號誌交岔路口時
    ，原應注意遵守道路燈光號誌指示，於紅色燈光號誌時不得
    穿越交岔路口，並應注意車前狀況及左右來車，採取必要之
    安全措施，且應注意汽車於市區道路行駛，無標線或標誌者
    ，時速不得超過50公里，以避免與行經該交岔路口之車輛發
    生碰撞，而依當時並無不能注意之情形，竟疏於注意，貿然
    在其所行駛之車道於紅色燈光號誌時，以時速50至60公里之
    時速，違規超速穿越上開交岔路口，適有丙○○駕駛車牌號
    碼H4 -2297號之自用小客車，上搭載甲○○、乙○○2人，
    沿嘉義市○○路由東往西方向行駛，欲通過前開交岔路口，
    丁○○煞車不及，撞及丙○○所駕駛之自用小客車，致丙○○受有前額挫傷及擦傷之傷害；甲○○受有右膝挫傷及裂傷
    、左手第3至第5指擦傷、左側頭皮擦傷及挫傷之傷害；乙○○受有頭部外傷、腦震盪及顱骨骨折之傷害 (過失傷害罪部
    分，業據丙○○、甲○○撤回告訴，另為不受理之判決)。
    詎丁○○於肇事後，雖即下車察看上開車禍之情況，惟其明
    知丙○○、甲○○及乙○○經上開車禍猛烈撞擊應受有傷害
    ，依法對於丙○○、甲○○及乙○○有救助之義務，竟為逃
    避責任，未即採取救護或其他必要措施及未向警察機關報告
    ，反另行起意徒步逃離肇事現場。嗣經警循線查獲始查悉上
    情。
二、案經丙○○、甲○○訴由嘉義市警察局第一分局報請臺灣嘉
    義地方法院檢察署檢察官偵查起訴。
    理  由
一、按除被告所犯為死刑、無期徒刑、最輕本刑為3年以上有期
    徒刑之罪或高等法院管轄第一審案件者外，於法院行準備程
    序進行中，被告先就被訴事實為有罪之陳述時，審判長得告
    知被告簡式審判程序之旨，並聽取當事人、代理人、辯護人
    及輔佐人之意見後，裁定進行簡式審判程序；且受命法官行
    準備程序，與法院或審判長有同一之權限；又簡式審判程序
    之證據調查，不受刑事訴訟法第159條第1項、第161條之2、
    第161條之3、第163條之1及第164條至第170條規定之限制，
    刑事訴訟法第273條之1第1項、第279條第2項前段、第273條
    之2分別定有明文。查本案被告丁○○所犯為死刑、無期徒
    刑、最輕本刑為3年以上有期徒刑以外之罪，且非高等法院
    管轄第一審之案件，經原審法院合議庭裁定由受命法官行準
    備程序時，被告就被訴事實為有罪之陳述後，復經原審法院
    合議庭裁定由受命法官獨任行簡式審判程序，是其證據之調
    查，自不受刑事訴訟法第159條第1項、第161條之2、第161
    條之3、第163條之1及第164條至第170條規定之限制，合先
    敘明。
二、上揭事實，業據被告丁○○自承不諱，核與告訴人丙○○、
    甲○○於警訊、偵查中供述本件車禍發生之情節相符 (見偵
    查卷第12至16、40、41頁)，並有道路交通事故現場圖、道
    路交通事故調查報告表(一)、(二)、嘉義市○○○道路交通事故
    當事人登記聯單、嘉義市警察局舉發違反道路交通管理事件
    通知單各1份，及現場、車損照片共13幀，以及長庚紀念醫
    院開具之診斷證明書3紙等在卷足憑 (見偵查卷第19至35頁)
    ，足認被告之自白與事實相符，堪予採信。又按刑法第185
    條之4之駕駛動力交通工具逃逸罪，於88年4月21日經總統令
    公布，查本罪增訂之立法理由，乃「為維護交通安全，加強
    救護，減少被害人之死傷，促使駕駛人於肇事後，能使被害
    人即時救護，特增設本條」。觀此，立法者認駕駛人駕車肇
    事後，倘能將肇事之被害人，即時救護，即可減輕或避免被
    害人之傷亡，此攸關社會大眾生命、身體之安全，故而將此
    駕車肇事逃逸之行為，予以犯罪化，其目的係在處罰棄置不
    顧之不道德行為，而重在道德規範及善良風俗之維護，是被
    告於肇事後未停車下車察看，犯罪即已完成，不因其事後因
    害怕或後悔返回，而影響其已成立之罪責；又汽車駕駛人，
    駕駛汽車肇事致人受傷或死亡，應即採取救護或其他必要措
    施，並向警察機關報告，不得駛離，為道路交通管理處罰條
    例第62條第1項所明定。本案被告為領有駕駛執照之汽車駕
    駛人，對於上開課予汽車駕駛人於行車肇事後之法律上應履
    行之義務，不得諉為不知，而被告不僅未察看施救，復未報
    警及確認救護人員是否前來救護，則本件事證明確，被告肇
    事逃逸之犯行洵堪認定。
三、核被告丁○○所為，係犯刑法第185條之4之駕駛動力交通工
    具肇事，致人受傷而逃逸罪。按道路交通管理處罰條例第86
    條第1項，其已於條文內明白規定「因而致人受傷或死亡」
    。文義觀察，非常明確，限於「因而」「致人受傷或死亡」
    ，當然必駕駛人有「過失」，方有適用。因此該條項規定，
    自祇限於汽車駕駛人犯刑法第284條過失傷害罪或犯刑法第
    276條過失致死罪，始有道路交通管理處罰條例第86條第1項
    加重其刑之適用（參見臺灣高等法院暨所屬法院89年法律座
    談會彙編第334、335頁），而本案被告所犯刑法第185條之4
    之肇事逃逸罪，為故意犯，應無上開道路交通管理處罰條例
    第86條第1項加重其刑之適用，併此敘明。爰審酌被告於肇
    事致告訴人丙○○、甲○○、被害人乙○○受傷後逕自徒步
    離去、棄被害人等於不顧逕自逃逸，漠視其法律上所應履行
    之義務，本應嚴懲，惟其素行良好，有臺灣嘉義地方法院檢
    察署刑案資料查註紀錄表及臺灣高等法院被告全國前案紀錄
    表可按，且被告已於94年1月28日與被害人等達成和解，有
    告訴人甲○○所出具之撤回告訴狀1紙在卷可憑 (見本院卷
    第49頁)，顯有具體悔過之表現等一切情狀，量處如主文所
    示之刑，以資儆懲。查被告未曾受有期徒刑以上刑之宣告，
    有臺灣嘉義地方法院檢察署刑案資料查註紀錄表及臺灣高等
    法院被告全國前案紀錄表各1份在卷可參，酌以被告事後坦
    認犯行，深表悔悟，且與被害人和解賠償損害，堪認此次因
    一時失慮，初罹刑典，經此之偵查審判，當知所警惕，信無
    再犯之虞，本院認為其所宣告之刑，以暫不執行為適當，併
    予宣告緩刑3年，以啟自新。
據上論斷，應依刑事訴訟法第299條第1項前段、第273條之1第1
項，刑法第185條之4、第74條第1款，判決如主文。
本案經檢察官古富祺到庭執行職務。
中　　華　　民　　國　　94　　年　　3 　　月　　31　　日
                    臺灣嘉義地方法院交通法庭
                          法  官  黃　仁　勇
以上正本證明與原本無異。
如不服本判決，應於判決送達後10日內向本院提出上訴狀 (應附
繕本)。
中　　華　　民　　國　　94　　年　　3 　　月　　31　　日
                          書記官  吳  明  蓉
附錄本案論罪科刑法條全文：
刑法第185條之4：
駕駛動力交通工具肇事，致人死傷而逃逸者，處6月以上5年以下
有期徒刑。
